【裁判字號】    98,審易,1000
【裁判日期】    981127
【裁判案由】    恐嚇
【裁判全文】
臺灣桃園地方法院宣示判決筆錄        98年度審易字第1000號
公  訴  人  臺灣桃園地方法院檢察署檢察官
被      告  戊○○
被      告  己○○
被      告  丁○○
上三人共同
選任辯護人  邱奕澄律師
            王道元律師
上列被告因恐嚇案件，於中華民國98年11月27日下午5 時許，在
本院第十法庭宣示判決，出席職員如下：
          法  官   林孟宜
          書記官   洪明媚
          通  譯
法官起立朗讀判決主文、犯罪事實要旨、處罰條文、附記事項，
及告以上訴限制、期間並提出上訴狀之法院，且諭知記載其內容
：
一、主  文：
    戊○○共同乘他人急迫貸以金錢，而取得與原本顯不相當之
    重利，處拘役參拾日，減為拘役拾伍日，如易科罰金，以銀
    元參佰元即新臺幣玖佰元折算壹日，緩刑肆年；又共同以加
    害生命、財產之事，恐嚇他人致生危害於安全，處有期徒刑
    貳月，如易科罰金，以新臺幣壹仟元折算壹日，緩刑肆年。
    己○○共同乘他人急迫貸以金錢，而取得與原本顯不相當之
    重利，處拘役參拾日，減為拘役拾伍日，如易科罰金，以銀
    元參佰元即新臺幣玖佰元折算壹日，緩刑伍年；又共同以加
    害生命、財產之事，恐嚇他人致生危害於安全，處有期徒刑
    貳月，如易科罰金，以新臺幣壹仟元折算壹日，緩刑伍年。
    丁○○共同乘他人急迫貸以金錢，而取得與原本顯不相當之
    重利，處拘役參拾日，減為拘役拾伍日，如易科罰金，以銀
    元參佰元即新臺幣玖佰元折算壹日；又共同以加害生命、財
    產之事，恐嚇他人致生危害於安全，處有期徒刑參月，如易
    科罰金，以新臺幣壹仟元折算壹日。
二、犯罪事實要旨：
    戊○○、己○○、丁○○（綽號「阿宏」、或「阿鴻」，音
    譯），及數名不知名男子共組重利及暴力討債集團，共同基
    於收取重利及恐嚇之犯意連絡，於民國94年9 月間起，趁林
    才育（已改名丙○○）急迫、輕率、無經驗、需錢孔急之際
    ，貸予新台幣（下同）70萬元之金額，以每10萬元每月收取
    2000元之方式收取與原本顯不相當之重利，並要求林才育簽
    立總金額共計290 萬元之本票5 張作為擔保，嗣由戊○○本
    人親自收息，或由戊○○夥同不知名男子，或由己○○、丁○○共同前往收息之方式，多次前往桃園縣大溪鎮○○里○
    鄰○○路○段308 號林才育住處即其父親甲○○經營之「正
    山機車行」，向甲○○及其胞兄乙○○，以言語恐嚇或妨害
    自由或噴漆或毀損車窗玻璃等方式，要求甲○○代為清償林
    才育積欠之利息及本金，而接續為如下之行為：、於95年
    4 月24日晚間9 時45分許，戊○○獨自駕駛車號6P-0628 號
    黑色賓士汽車，前往上址，向甲○○要求替林才育清償欠款
    。、於95年6 月12日凌晨3 時26分許、95年6 月18日凌晨
    1 時9 分許，分別指使不知名人士，前往上址，在店門口鐵
    捲門上潑灑油漆，以此方式恐嚇施壓。、95年7 月3 日某
    時，戊○○獨自前往上址，向甲○○恐嚇稱：「欠他的70萬
    元什麼時候要還，不還的話下次加上利息要100 多萬元。
    」等語。、95年7 月7 日晚間8 時25分許，戊○○獨自駕
    駛車號6P-0628 號黑色賓士汽車，前往上址，向林才育之家
    人恐嚇稱：「丙○○（即林才育）欠他70萬元，要其家人趕
    快代替還錢，否則讓你們一輩子還不完。」等語。
    、95年8 月17日下午2 時14分許，戊○○夥同某不知名男
    子，前往上址，共同向林才育家人恐嚇稱：「不快還70萬元
    要砸車子，讓你們生意做不下去」等語。、95年9 月19日
    凌晨2 時許，戊○○指使簡聖高（經檢察官另行偵辦中），
    駕駛其胞兄所有之車號3071-FQ 號（車牌業已改為0372-VR
    ）紅色鈴木汽車，前往上址，將甲○○所有車號4957-KR 號
    自用貨車之前擋風玻璃、右側車窗、右後車窗、右後照鏡等
    處，以不明工具砸破，致令不堪使用，並以此方式恐嚇施壓
    還債（毀損部分未據告訴）。、95年9 月25日下午5 時許
    ，丁○○夥同己○○前往上址，向林才育家人恐嚇稱：「我
    都已經調查過了，你們崎頂還有一間房子，最好趕快拿錢出
    來，否則後果自行負責」等語。、95年12月1 日下午4 時
    許，丁○○夥同己○○，駕駛車號3P-1265 號白色三菱轎車
    ，前往上址，將白色三菱轎車擋在正山機車行正門口，要求
    甲○○代替林才育還款，因而致甲○○等人及前來修理機車
    之人無法進出。、96年7 月5 日凌晨2 時20分許，戊○○
    等人，指使不知名男子，前往上址，在店門口鐵捲門上潑灑
    紅色油漆。、96年7 月5 日下午5 時10分許，戊○○等人
    ，指使2 名不知名男子，駕駛車號W7-4510 號（車牌已報廢
    ）綠色中華賓士轎車，前往上址，恐嚇稱：「趕快還錢，否
    則每天來店裡鬧，讓你生意做不下去。」等語。、96年7
    月30日晚間8 時10分許，戊○○等人，指使2 名不知名男子
    ，駕駛上開車號W7-4510 號綠色中華賓士轎車，前往上址，
    恐嚇稱：「叫兩個小鬼來討債，你們竟敢叫警察來，還把他
    車牌拔走，我看你們是活得不耐煩了。」等語。、於97年
    4 月9 日上午10時50分許，戊○○等人，指使2 名不知名男
    子，駕駛戊○○使用之車號6P-0628 號黑色賓士汽車，前往
    上址，向甲○○陳稱受戊○○委託前來討取270 萬元債務。
    、97年7 月24日下午2 時50分許，戊○○指使某位自稱戊○○哥哥之人，前往上址討債。戊○○等重利暨暴力討債集
    團，以上開恐嚇、妨害自由、毀損等方式，多次向林才育家
    人甲○○、乙○○恐嚇討債，致甲○○、乙○○心生畏懼，
    遂報警循線查獲。
三、處罰條文：刑法第2 條1 項前段、第28條、第305 條、第41
    條第1 項前段、第74條第1 項第1 款，行為時刑法第344 條
    ，修正前刑法第41條第1 項前段，廢止前罰金罰鍰提高標準
    條例第2 條，刑法施行法第1 條之1 第1 項、第2 項前段，
    中華民國九十六年罪犯減刑條例第2 條第1 項第3 款、第7
    條、第9 條。
四、附記事項：
  (一)比較新舊法：
    按刑法業於95年7 月1 日施行，修正後刑法第2 條第1 項之
    規定：「行為後法律有變更者，適用行為時之法律。但行為
    後之法律有利於行為人者，適用最有利於行為人之法律」，
    係規範行為後法律變更所生新舊法比較適用之準據法，於新
    法施行後，應適用新法第2 條第1 項之規定，為「從舊從輕
    」之比較；比較時應就罪刑有關之共犯、未遂犯、想像競合
    犯、牽連犯、連續犯、結合犯，以及累犯加重、自首減輕暨
    其他法定加減原因（如身分加減）與加減例等一切情形，綜
    其全部罪刑之結果而為比較（最高法院95年第8 次刑事庭會
    議決議參照）。查被告三人於94年9 月間起共同為重利行為
    後，刑法有下列規定之修正：
  (1)共犯部分：修正前之規定為「二人以上共同實施犯罪之行為
    者，皆為正犯。」，修正施行後之規定則為「二人以上共同
    實行犯罪之行為者，皆為正犯。」。揆諸本條之修正理由係
    為釐清陰謀共同正犯、預備共同正犯、共謀共同正犯是否合
    乎本條規定之正犯要件。而本案被告三人所犯前揭重利犯行
    ，既屬實行犯罪行為之正犯，不論依修正前刑法第28條或修
    正後刑法第28條之規定，均為共同正犯，依前揭最高法院刑
    事庭會議決議，自應適用裁判時刑法第28條之規定。
  (2)罰金刑之計算單位及處罰部分：刑法施行法增訂第1 條之1
    規定「中華民國94年1 月7 日刑法修正施行後，刑法分則編
    所定罰金之貨幣單位為新臺幣。94年1 月7 日刑法修正時，
    刑法分則編未修正之條文定有罰金者，自94年1 月7 日刑法
    修正施行後，就其所定數額提高為三十倍。但72年6 月26日
    至94年1 月7 日新增或修正之條文，就其所定數額提高為三
    倍。」，則刑法第344 條規定之罰金部分，應認亦隨同修正
    。因罰金罰鍰提高標準條例已廢止，且刑法施行法第1 條之
    1 僅係規範如何將刑法分則罰金刑之單位由「銀元」轉換為
    「新臺幣」，未就各該分則之實際內涵加以變更，故就修正
    之罰金刑最高度部分，不生新舊法比較問題而應直接適用裁
    判時法。惟因修正後刑法第33條第5 款已將罰金刑科處1 元
    以上調整為新臺幣1 千元以上，以百元計算之，經比較修正
    前後規定之罰金刑，就修正之罰金刑最低度部分，行為時法
    較有利於被告。
  (3)易科罰金之折算標準部分：如依修正前刑法第41條第1 項及
    廢止前罰金罰鍰提高標準條例第2 條之規定，應以銀元3 百
    元即新臺幣9 百元折算1 日，惟若依修正後刑法第41條第1
    項前段（原罰金罰鍰提高標準條例第2 條已同時刪除）之規
    定，應以新臺幣1 千元、2 千元或3 千元折算1 日，二者相
    較之下，應以修正前之規定較有利於被告。
  (4)緩刑部分：因緩刑屬刑罰權執行之規範事項，並非刑罰權形
    成之規範事項，其宣告應適用修正後刑法第74條之規定，無
    庸為修正前後法律之比較（最高法院95年第8 次刑事庭會議
    決議意旨參照）。
  (二)被告戊○○、己○○及丁○○三人所為之前開共同恐嚇行為
    ，均係於密切接近之時地所實施，各行為之獨立性極為薄弱
    ，依一般社會健全觀念，各舉動難以強行分開，在刑法評價
    上應視為數個舉動之接續實施，合為包括之一行為予以評價
    ，就此部分應論以接續犯，均祇論以一恐嚇危害安全罪。又
    被告三人對被害人甲○○、乙○○為恐嚇行為，為一行為觸
    犯構成要件相同之罪名，均應依刑法第55條之規定，論以想
    像競合犯之一罪。末按被告三人如犯罪事實要旨欄至所
    載之共同恐嚇犯行，其犯罪時間雖跨越刑法95年7 月1 日修
    正施行日，然其犯罪行為因均係侵害同一法益之接續行為，
    自應逕行適用新法之規定，此部分尚無新舊法比較之問題（
    最高法院97年度臺非字第331 號判決意旨參照）。
  (三)本件被告三人共同為重利行為之犯罪時間係在96年4 月24日
    之前，所犯為刑法第344 條之罪，合於中華民國九十六年罪
    犯減刑條例第2 條第1 項第3 款規定之減刑要件，爰減其宣
    告刑二分之一。又「犯罪行為之一部或其犯罪結果在中華民
    國九十六年四月二十五日以後，不得適用本條例減刑。」法
    院辦理九十六年減刑案件應行注意事項第11條定有明文，本
    件被告三人所涉共同恐嚇之犯行，犯罪時間係自95年4 月24
    日起接續至97年7 月24日止，是被告三人所為共同恐嚇行為
    之一部或其犯罪結果係於96年4 月25日以後，揆諸前揭規定
    ，自不得依中華民國九十六年罪犯減刑條例第2 條第1 項第
    3 款之規定，減其宣告刑二分之一。
五、協商判決除有刑事訴訟法第455 條之4 第1 項第1 款於本訊
    問程序終結前，被告撤銷協商合意或檢察官撤回協商聲請者
    ；第2 款被告協商之意思非出於自由意志者；第4 款被告所
    犯之罪非第455 條之2 第1 項所定得以協商判決者；第6 款
    被告有其他較重之裁判上一罪之犯罪事實者；第7 款法院認
    應諭知免刑或免訴、不受理者情形之一，及違反同條第2 項
    「法院應於協商合意範圍內為判決；法院為協商判決所科之
    刑，以宣告緩刑或2 年以下有期徒刑、拘役或罰金為限」之
    規定者外，不得上訴。
六、如有前項得上訴之情形者，得自收受判決送達之日起10日內
    ，向本院提出上訴書狀，上訴於第二審法院。
中    華    民    國    98    年    11    月    27    日
                            刑事庭法  官  林孟宜
以上正本證明與原本無異。
                                  書記官  洪明媚
中    華    民    國    98    年    11    月    27    日
附錄本案論罪科刑法條：
中華民國刑法第305條
（恐嚇危害安全罪）
以加害生命、身體、自由、名譽、財產之事，恐嚇他人致生危害
於安全者，處2 年以下有期徒刑、拘役或3 百元以下罰金。
中華民國刑法第344條
（重利罪）
乘他人急迫、輕率或無經驗貸以金錢或其他物品，而取得與原本
顯不相當之重利者，處1 年以下有期徒刑、拘役或科或併科1 千
元以下罰金。


司法院資訊處製作；財團法人民間司法改革基金會備份。
